【裁判字號】    97,抗,345
【裁判日期】    980123
【裁判案由】    聲請再審
【裁判全文】
臺灣高等法院臺南分院民事裁定  97年度抗字第345號
抗  告  人  甲○○○○○○
上列抗告人因與相對人富邦資產管理股份有限公司間請求返還無
權占有房地等再審之訴事件，對於中華民國97年10月30日臺灣臺
南地方法院所為97年度補字第378號裁定，提起抗告，本院裁定
如下：
    主  文
原裁定廢棄，發回臺灣臺南地方法院。
    理  由
一、按訴訟標的之價額，由法院核定；核定訴訟標的之價額，以
    起訴時之交易價額為準，無交易價額者，以原告就訴訟標的
    所有之利益為準。以一訴主張數項標的者，其價額合併計算
    之。以一訴附帶請求其孳息、損害賠償、違約金或費用者，
    不併算其價額。又因財產權而起訴，其訴訟標的之金額或價
    額在新臺幣（下同）10萬元以下部分，徵收 1千元；逾10萬
    元至100萬元部分，每萬元徵收100元；逾100萬元至1千萬元
    部分，每萬元徵收90元；逾1千萬元至1億元部分，每萬元徵
    收80元；逾1 億元至10億元部分，每萬元徵收70元；逾10億
    元部分，每萬元徵收60元；其畸零之數不滿萬元者，以萬元
    計算。民事訴訟法第77條之1第1 項、第2項、第77條之2第1
    項前段、第2 項、第77條之13條，分別定有明文。又再審之
    訴，按起訴法院之審級，依第77條之13、第77條之14及前條
    （上訴之裁判費）規定徵收裁判費。次按土地及房屋為各別
    之不動產，各得單獨為交易之標的，故房屋所有人對無權占
    有人請求遷讓交還房屋之訴，應以房屋起訴時之交易價額為
    準，核定其訴訟標的之價額，而不應將房屋坐落之土地價額
    併算在內，亦有最高法院94年度臺抗字第1201號裁定意旨足
    參。
二、經查相對人前對抗告人及共同被告謝碧連，依所有物返還請
    求權之法律關係，請求抗告人及共同被告謝碧連返還系爭無
    權占有之房屋及土地，併依不當得利之法律關係，請求抗告
    人及共同被告謝碧連給付相當於租金損害之不當得利，業經
    原審法院於民國（下同）95年8月15日以95年度訴字第868號
    判決，命抗告人及共同被告謝碧連應返還系爭房屋及土地，
    及給付自95年4 月26日起至返還系爭房地之日止，按月給付
    相對人20,642元，因抗告人及共同被告謝碧連未上訴，已於
    95年8 月15日確定在案，既有本院依職權調閱之該95年度訴
    字第868 號返還無權占有房地等事件全卷足稽。則抗告人嗣
    於97年10月2 日就該確定判決向原審法院提起再審之訴，依
    上揭規定，原審法院於核定訴訟標的價額時，自應以起訴時
    系爭房屋及土地之交易價額為準而核定。且依上揭最高法院
    94年度臺抗字第1201號有關請求遷讓交還房屋之訴，應以房
    屋起訴時之交易價額為準，核定其訴訟標的價額，而不應將
    房屋坐落之土地價額併算在內之裁定意旨。本件系爭土地起
    訴時之交易價格為3,796,000 元，系爭房屋起訴時之交易價
    格為1,158,000 元，此有原審法院所核發之不動產權利移轉
    證書存卷足稽（見95年度訴字第868號卷第7頁），乃原審法
    院核定本件再審訴訟標的價額時，竟僅以系爭土地之交易價
    格3,796,000 元，核定為本件再審訴訟標的價額，並命抗告
    人繳納裁判費38,620元，而置系爭房屋之交易價格1,158,00
    0 元於不論。致本件再審訴訟標的價額，究應包括系爭土地
    及房屋之交易價格在內，或僅應以系爭房屋之交易價格為準
    ，尚有疏漏錯誤而有可議。抗告人抗告意旨，指摘原裁定訴
    訟標的價額核定有誤，求予廢棄，非無理由。爰由本院將原
    裁定廢棄，發回原審法院另為妥適之裁定。
三、據上論結，本件抗告為有理由，應依民事訴訟法第492 條，
    裁定如主文。
中    華    民    國    98    年    1     月    23    日
                  民事第四庭  審判長法  官  王惠一
                                    法  官  蘇重信
                                    法  官  林永茂
上為正本係照原本作成。
如不服本裁定，僅得於收受本裁定正本送達後10日內以適用法規
顯有錯誤為理由，向本院提出再抗告狀（須附繕本）依法應繳納
抗告費新台幣1千元，並委任律師為訴訟代理人，經本院許可後
始可再抗告於最高法院。
中    華    民    國    98    年    1     月    23    日
                                    書記官  謝素嬿
【附記】
民事訴訟法第495條之1第2項準用同法第466條之1第1、2項規定
：
(1)對於第二審判決上訴，上訴人應委任律師為訴訟代理人。但上
  訴人或其法定代理人具有律師資格者，不在此限。
(2)上訴人之配偶、三親等內之血親、二親等內之姻親，或上訴人
  為法人、中央或地方機關時，其所屬專任人員具有律師資格並
  經法院認為適當者，亦得為第三審訴訟代理人。
民事訴訟法第466條之2：
  上訴人無資力委任訴訟代理人者，得依訴訟救助之規定，聲請
  第三審法院為之選任律師為其訴訟代理人。


司法院資訊處製作；財團法人民間司法改革基金會備份。
